【裁判字號】    98,交聲,1466
【裁判日期】    980902
【裁判案由】    交管條例聲異
【裁判全文】
臺灣板橋地方法院交通事件裁定       98年度交聲字第1466號
原處分機關  交通部公路總局臺北區監理所蘆洲監理站
異  議  人
即受處分人  甲○○
上列受處分人即異議人因違反道路交通管理處罰條例案件，對於
交通部公路總局臺北區監理所蘆洲監理站於民國98年6 月4 日所
為之裁決（原處分案號：北監蘆字第裁46-CG0000000號）違反道
路交通管理事件裁決書所為之處分，聲明異議，本院裁定如下：
        主  文
異議駁回。
        理  由
一、原處分意旨略以：受處分人甲○○所有之車牌號碼326-CVK
    號重型機車於民國98年3 月18日1 時55分許，行經八里鄉臺
    15線龍米路與龍形三街口（往臺北）時，因有不遵守道路交
    通標線之指示（紅燈超越停止線）之違規事實，經臺北縣政
    府警察局警員於98年4 月9 日以北縣警交字第GC0000000 號
    舉發違反道路交通管理事件通知單（下稱舉發通知單）逕停
    舉發。嗣經原處分機關於98年6 月4 日以北監蘆字第裁46-C
    G0000000號違反道路交通管理事件裁決書，爰依道路交通管
    理處罰條例第60條第2 項第3 款之規定，裁處罰鍰新臺幣（
    下同）900 元等語。
二、聲明異議意旨略以：異議人甲○○並非照片中之駕駛人，該
    名駕駛人為徐仲宏，駕駛人原欲向異議人購車，後來因交通
    違規罰單未解決而避不見面；且當收到最近一次交通違規罰
    單再與之聯絡，亦不出面解決，為此，爰依法聲明異議云云
    。
三、按道路交通管理處罰條例之處罰，受舉發違反道路交通管理
    事件之受處罰人，認為受舉發之違規行為應歸責他人者，應
    於舉發違反道路交通管理事件通知單應到案日期前，檢附相
    關證據及足資辨識、通知應歸責人之證明文件，向處罰機關
    告知應歸責人，處罰機關應即另行通知應歸責人到案依法處
    理。逾期未依規定辦理者，仍依本條例各該違反條款規定處
    罰，道路交通管理處罰條例第85條第1 項、違反道路交通管
    理事件統一裁罰基準及處理細則第36條規定甚詳。核上開規
    定之立法意旨，無非在將行政處罰歸於實際應負責任之人，
    以符公平正義，並使實際應負責之人能知所警惕避免再犯。
    惟因慮及監理及交通違規之處罰係大量而反覆性之行政行為
    ，處罰機關礙於人力、時間之短絀，有時難以一一詳究違規
    者為何人。相較之下受處分人時間、人力較為寬裕，且受處
    分人對於實際駕駛者為何人多知之甚詳，相關證據及證明文
    件亦均在受處分人掌握之中，具有資訊上之優勢。若容許受
    處分人僅泛稱係他人駕駛而不提供足資識別之身分，又或稱
    為某某人所為但不提出證據，則處罰機關勢需耗費大量時間
    勞力調查，仍恐一無所獲，此種責任之分配並非合理。是故
    立法者課與受處分人在期限前提出證明之義務，違反則產生
    失權之效果，不得再申請轉罰。
四、經查：
  (一)、本件異議人即受處分人甲○○所有之車牌號碼326-CVK
        號重型機車於98年3 月18日1 時55分許，行經八里鄉臺
        15線龍米路與龍形三街口（往臺北）時，因有不遵守道
        路交通標線之指示（紅燈超越停止線）之違規事實，經
        臺北縣政府警察局警員逕停舉發，嗣經原處分機關依道
        路交通管理處罰條例第60條第2 項第3 款之規定，裁處
        罰鍰900 元，上揭違規事實，為異議人所不爭執，並有
        臺北縣政府警察局98年4 月9 日北縣警交字第CG000000
        0 號舉發通知單暨採證照片、98年6 月4 日北監蘆字第
        裁46-CG0000000號違反道路交通管理事件裁決書各1 紙
        在卷可稽，是異議人所有之重型機車於上揭時、地有不
        遵守道路交通標線之指示（紅燈超越停止線）之違規事
        實，堪予認定。
  (二)、本件異議人甲○○所有之上開機車於上揭時、地，因有
        不遵守道路交通標線之指示（紅燈超越停止線）之違規
        行為，經臺北縣政府警察局警員以北縣警交字第CG0000
        000 號舉發通知單逕行舉發，而上開舉發通知單係以郵
        寄之方式向異議人住所地即臺北縣三重市○○街125 巷
        103 號3 樓寄發，並於98年4 月10日送達異議人之同居
        人「秦牽」簽收等情，業據本院依職權函詢原舉發單位
        即臺北縣警察局，並據該局函覆略以：本件舉發通知單
        ，本局交通警察大隊於98年4 月9 日以第704687號大宗
        掛號郵件郵寄侯君所轄郵政機關，本件舉發通知單業已
        簽收在案等語，復有臺北縣政府警察局98年7 月14日北
        縣警交字第0980098074號函1 紙及所附送達證書1 紙在
        卷足參（見本院卷第15-16 頁）。本件舉發通知單係於
        98年4 月10日發生送達之效力，而異議人未依前揭規定
        ，依據舉發通知單所載到案日期「98年5 月9 日前」向
        處罰機關告知應歸責人，亦有交通部公路總局臺北區監
        理所蘆洲監理站98年5 月13日北監蘆三字第0982001581
        號函附卷足憑。又異議人甲○○既然係上開重型機車之
        所有人，且未於舉發通知單所載應到案日期前，檢附相
        關證據及應歸責人相關證明文件，向處罰機關告知應歸
        責人，則原處分機關逕行對異議人裁處，即無不當。是
        異議人再以伊並非違規駕駛人，上開違規事件另有應歸
        責之人云云置辯，尚難認為有據，自應予駁回。
五、據上論斷，應依道路交通案件處理辦法第19條，裁定如主文
    。
中    華    民    國    98    年    9     月    2     日
                  交通法庭   法  官  許映鈞
上列正本證明與原本無異。
如不服本裁定，應於裁定送達後5 日內敘明抗告理由，向本院提
出抗告狀。
                             書記官  范煥堂
中    華    民    國    98    年    9     月    2     日


司法院資訊處製作；財團法人民間司法改革基金會備份。
